【裁判字號】    88,上易,3157
【裁判日期】    890114
【裁判案由】    違反著作權法
【裁判全文】
臺灣高等法院臺中分院刑事判決              八十八年度上易字第三一五七號
    上  訴  人  台灣台中地方法院檢察署檢察官
    被      告  丙○○
    選任辯護人  劉進堂
右上訴人因被告違反著作權法案件，不服台灣台中地方法院中華民國八十八年十月五
日第一審判決（八十八年度易字第一八八一號，起訴案號：台灣台中地方法院檢察署
八十八年度偵字第一○九八一號），提起上訴，本院判決如左：
    主      文
上訴駁回。
    理      由
一、本案經本院審理結果，認第一審以張良濟提出其曾於八十八年四月十四日到該店
    消費之收據，僅載便餐新台幣一千一百元等字，尚難證實曾點唱過該五首歌曲，
    又照片是警察搜索時打開電視所拍攝，非能證明在該處演唱過該五首歌曲，因認
    查無積極證據足資證明被告有何公訴人所指之行為而為無罪之諭知，經核尚無違
    誤，應予維持，並引用第一審判決書記載之理由（如附件）。
二、上訴意旨略以：原審勘驗時間與查獲時間相隔數月，被告為免再罹刑事而更換店
    面設施，應屬非難想像等情，指摘原判決不當，惟卷查八十八年四月廿二日查案
    之初所拍攝之照片，即僅有「ＫＫ泡沫紅茶」等字樣之招牌（見偵查卷十五頁）
    ，並無「卡拉ＯＫ店」之字樣，所指可能被告在後更換招牌云云，即屬無據，至
    扣案歌曲目錄，原為點唱機所附之原本，並經勘驗被告提出之原本無異，自非被
    告為供顧客點唱之用，亦殊明顯，又依最初拍攝之照片，該處除櫃及餐用桌椅
    外，並無可供演唱之場所，難認上訴為有理由，應予駁回。
三、據上論斷，應依刑事訴訟法第三百六十八條、第三百七十三條，判決如主文。
本案經檢察官甲○○到庭執行職務。
中      華      民      國    八十九     年      一       月    十四    日
                                  臺灣高等法院臺中分院刑事第四庭
                                        審判長法  官  沈  佛  家
                                              法  官  王  德  麟
                                              法  官  胡  國  棟
右正本證明與原本無異。
不得上訴。
                                              書記官  茆  亞  民
中      華      民國    八十九     年      一       月     十五   日
                                                                        Ｈ
臺灣臺中地方法院刑事判決                        八十八年度易字第一八八一號
    公  訴  人  台灣台中地方法院檢察署檢察官
    被      告  丙○○    男  四十二歲（民國○○○年○月○日生）
                          住台中市○○區○○街九一巷一號之一
                          身分證統一編號：Ｐ一二一一四五九三號
    選任辯護人  陳鴻謀律師
右列被告因違反著作權法案件，經檢察官提起公訴（八十八年度偵字第一○九八一號
），本院判決如左：
    主  文
丙○○無罪。
    理  由
一、公訴意旨略以：被告丙○○係址設台中市○○路三七○號「ＫＫ泡沫紅茶卡拉Ｏ
    Ｋ店」之負責人，明知歌名「一代女皇」、「買醉」、「海角天涯」、「港邊甘
    是男性傷心的所在」、「夕陽山外山」等五首歌曲係告訴人乙○○○股份有限公
    司享有著作財產權之著作，竟基於概括之犯意，自民國八十八年三月間起，在上
    址地下室以電腦點唱機供客人點唱上開歌曲，而連續擅自以「公開演出」之方法
    侵害告訴人之著作財產權。迄於八十八年四月二十二日二十一時十分許，在上址
    為警查獲，並當場扣得點唱機一台、含該五首歌曲之點歌單五張。因認被告涉犯
    著作權法第九十二條之罪嫌云云。
二、按犯罪事實，應依證據認定之，無證據不得推定其犯罪事實，又不能證明被告犯
    罪者，應諭知無罪之判決，刑事訴訟法第一百五十四條、第三百零一條第一項分
    別定有明文；另事實之認定，應憑證據，如未能發現相當證據，或證據不足以證
    明，自不能以推測或擬制之方法，以為裁判基礎，最高法院四十年台上字第八六
    號判例參照。本件公訴人認被告涉有前揭犯嫌，無非係以被查扣之點唱機中確有
    該五首歌曲，及告訴人公司之市場調查員張良濟曾為調查而至該店消費點唱過該
    五首歌曲為其依據，然訊之被告丙○○，固坦承其為「ＫＫ泡沫紅茶」之負責人
    ，惟辯稱：該店僅販賣泡沫紅茶及簡餐，從未對外經營卡拉ＯＫ之業務，伊雖在
    該店址地下室置有電腦點唱機及電視螢幕各一個，但僅供自己及友人聚會時娛樂
    之用等語。
三、經查，本院於八十八年九月三日至前址實際勘驗，發現該店所掛之招牌為「ＫＫ
    泡沫紅茶」，並無「卡拉ＯＫ店」等字，且環顧該店內外，亦無任何該店附設有
    卡拉ＯＫ之指引，其營業桌椅都擺在一樓店內及外面騎樓上，又該店地下室雖置
    有不足半坪大之演唱台及電視螢幕一個（電腦點唱機已被扣押），然該處與一樓
    間有一門扇隔絕，且面積目測不到十坪，內部桌椅之擺設儼然一會議室，異於一
    般專營卡拉ＯＫ之場所，實景與被警查獲時所拍攝附於偵查卷中之照片完全相同
    ，此有勘驗筆錄在卷可佐，而被告果有兼營卡拉ＯＫ之業務，理當於其店內設有
    明顯之邀約標示，否則如何招來客人，且依該地下室之擺設及大小，一般客人顯
    非願意花錢在該處消費，因認被告所辯尚堪憑採；又所謂「公開演出」係指以演
    技、舞蹈、歌唱、彈奏樂器或其他方法向現場之「公眾」傳達著作內容，而「公
    眾」乃指不特定或特定之多數人，但家庭及其正常社交之多數人，不在此限，著
    作權法第三條第一項第九款、第三款定有明文，是被告與其社交之多數友人非屬
    公眾，渠等利用電腦點唱機歌唱娛樂之行為，與著作權法「公開演出」之規定無
    涉甚明。
四、次查，張良濟雖提出其曾於八十八年四月十四日到該店消費之收據一紙，以玆證
    明其曾到該處公開演唱過該五首歌曲，然觀諸該張收據，上面僅載便餐新台幣一
    千一百元等字，尚難據以證實張良濟曾點唱過該五首歌曲，而偵查卷中雖附有電
    視螢幕出現該五首歌曲之照片五張，但該些照片上均載有「八十八年四月二十二
    日」之日期，可認該些照片是警察搜索時打開電視所拍攝，亦非能證明張良濟曾
    在該處演唱過該五首歌曲，又縱認張良濟確曾點唱該五首歌曲，亦因其係為調查
    取締之目的而為，顯非不知情而遭被告利用之第三人，而係經告訴人授權可合法
    公開演出之人，況當時是否有多數公眾在場，符合公開演出之規定，亦無法證明
    。揆諸右揭判例意旨，當非能僅憑被告在檢察官偵訊中供稱該店於八十八年三月
    間購進該電腦點唱機，即謂其自彼時起便開始有違反著作權法之行為。此外，復
    查無任何積極證據足資證明被告有何公訴人所指之行為，依右揭條文規定，自應
    為被告無罪之諭知。
據上論斷，應依刑事訴訟法第三百零一條第一項，判決如主文。
中      華      民      國    八十八    年      十      月      五      日
                                     臺灣台中地方法院刑事第三庭
                                          法  官   李  秋  娟
右正本證明與原本無異。
如不服本判決，應於判決送達後十日內向本院提出上訴狀，上訴於臺灣高等法院臺中
分院( 須附繕本 )。
                                          書記官
中      華      民      國    八十八    年      十      月      五      日


司法院資訊處製作；財團法人民間司法改革基金會備份。
